【裁判字號】    92,上易,2648
【裁判日期】    921217
【裁判案由】    竊盜
【裁判全文】
臺灣高等法院刑事判決                        九十二年度上易字第二六四八號
    上  訴  人  臺灣板橋地方法院檢察署檢察官
    被      告  甲○
右上訴人，因被告竊盜案件，不服台灣板橋地方法院，九十二年度易字第一二四二號
，中華民國九十二年七月二十二日第一審判決（起訴案號：台灣板橋地方法院檢察署
九十二年度偵字第三六四四號），提起上訴，本院判決如左：
    主  文
上訴駁回。
    事  實
一、公訴意旨略以：被告甲○於民國九十二年二月十日凌晨三時許，在台北縣板橋市
    ○○○街一二五巷八弄口之「萊爾富超商」前，見乙○○所有之車牌號碼ＫＥＱ
    ─四０八號重型機車停放該處鑰匙未取下且仍發動，乙○○即進入超商內購物，
    竟意圖為自己不法之所有，騎乘該輛機車欲逃離現場時，適乙○○自超商購物完
    畢出來發現當場制止，並報警查獲而未得逞。因認被告涉有刑法第三百二十條第
    三項、第一項之竊盜未遂罪嫌云云。
二、按犯罪事實應依證據認定之，無證據不得推定其犯罪事實；又不能證明被告犯罪
    或其行為不罰者，應諭知無罪之判決，刑事訴訟法第一百五十四條第三百零一
    條第一項分別定有明文。次按刑法第三百二十條之竊盜罪，係以意圖為自己或第
    三人不法之所有，而竊取他人之動產為構成要件，亦即必須具備為自己或第三人
    不法所有之意圖，及基於竊取他人動產之故意之主觀構成要件。
三公訴人認被告甲○涉有上開罪嫌，無非以右揭事實業據被告於警詢、偵查中之自
    白、告訴人乙○○之指訴及贓物認領保管收據及車籍資料各乙紙在卷可稽為其主
    要論據。惟被告堅詞否認有何竊盜犯行，辯稱：其沒有印象幾點出門，也沒有印
    象閒逛多久，也忘記為何要出門，當時其神智不太清楚，並沒有要偷車或據為己
    有的意思，其忘記當時是否有把手放在把手上，也忘記有無騎機車走的動作；第
    二次警訊筆錄是照警察電腦螢幕上所打的來唸，其當時搞不清楚是怎麼回事，沒
    有什麼自主性，所以就跟著警察螢幕上的來回答，講到騎車、竊盜等事情時神智
    是不太清楚等語。
四、經查：被告罹患急性精神病狀態，自九十二年二月份出現聽幻覺，被跟蹤妄想，
    思緒混亂，於九十二年二月十二日、同年月十八日，及三月十一日共門診就醫三
    次，仍須長期藥物治療之事實，有亞東紀念醫院九十二年三月十一日診斷證明書
    乙紙在卷可憑。則被告所辯其於行為當時係屬神智不清之狀態，尚非無據。告訴
    人乙○○亦證稱：其載其朋友去買啤酒，當時把機車停在超商旁邊，機車沒有熄
    火，其朋友進去買，其站在旁邊，之前沒有看到被告，其看到被告時被告就坐在
    其機車上，有將手放在機車的把手上，其看到被告把手放在機車上時就衝上去了
    ，其也不確定被告有無竊盜的意思，只是趕快上前去把被告抓住，當時看不清楚
    被告有無加油門或推動車子的情形，當時被告精神呈現晃忽、意識不清，其有感
    覺被告搞不清楚自己在做什麼，被告當時聽得懂其在說什麼，但答非所問，被告
    是說她要牽她的車，旁邊確實有被告所說的那台車，雖車體的大小跟顏色跟我的
    車不一樣，當時被告的意識晃忽等語。證人廖偉堯即處理本件之警員在原審到庭
    復證稱：當初是勤務中心通報，其就去處理，當時看到被告呈現呆滯的狀況，神
    志很不清楚，問話時像是小孩子的答話，有時候答非所問，其問為何要到現場，
    一直說她要拿鑰匙回家，其問她為何要偷車，其說沒有帶鑰匙，她要回去，但是
    回答時跟一般人不太一樣，其也不清楚她是不是懂其在問什麼，其問她當時有無
    發動車子，她說她有加油門一下下就被發現了，她當時應該不曉得那是偷竊，因
    為她當時的行為舉止像白痴一樣，搞不清楚自己在做什麼，當時她呈現很恐慌的
    樣子等語，核與被告所辯述情節相符。而經原審勘驗被告於九十二年二月十日凌
    晨三時之警訊錄音帶，對於警員廖偉堯之問話，被告均呈現答非所問之狀態，有
    勘驗筆錄乙紙附卷可參，亦與證人廖偉堯證述情節相符。足徵被告於行為當時應
    係處於神智不清、恍惚之狀態，不清楚為何要坐上告訴人乙○○之機車，則以被
    告當時之精神狀態，及甫坐上該機車將手放在把手上時，旋為告訴人所抓住之客
    觀狀態以觀，尚難遽認被告當時坐上機車即係基於為自己不法所有的意圖，並具
    有竊取該機車之故意。被告雖曾於九十二年二月十日凌晨三時三十分許之警訊中
    坦承有竊盜之犯行，惟辯稱乃是照電腦螢幕上所打來唸等語。經查：經原審勘驗
    前開第二次之警訊筆錄，被告對於警員所述，多以簡答方式回答，諸如正確、清
    楚、不用、願意、對、沒有等。且對於警員問以：你偷竊一部機車對不對，亦僅
    回答：「騎一部」，並未正面回答其確實竊取該機車，又其對於前開機車之廠牌
    、顏色、車牌號碼初均回答錯誤，係經警員告知是不是光陽廠牌、是不是綠色、
    它的車牌號碼是ＫＥＱ─四０八號，被告始附和稱「對」，另外被告之回答仍有
    詞不達意之情況，如回答：「就是看到剛起步的一部重型機車啊」。經警員再問
    以：「重型機車什麼剛起步？是不是看到一部重型機車，發動中的重型機車？」
    被告始回答：「對」。參諸被告甫於三十分鐘前之警訊中仍呈現神智不清答非所
    問之狀態，則以被告當時之精神狀態前開製作筆錄時不無受到警員問話誘導之可
    能。而被告於檢察官偵訊中對於檢察官問以：九十二年二月十日凌晨三點在板橋
    市○○○街一二五巷八弄十二號偷竊一部ＫＥＱ─四０八號機車，被告亦僅稱：
    「機車本來發動我有跨坐上去。」，亦未正面回答其竊取該機車，而其對於為何
    要這麼做，則回答：「皮包丟了」，亦與前開第二次警訊所稱作為代步之用並不
    相符。況前開自白與法院調查審理中之陳述不同，前開第二次警訊及檢察官偵訊
    之自白非無瑕疵。綜上所述，被告於行為時係處於神智不清、恍惚之狀態，且其
    行為乃是甫將手放在手把上旋為告訴人查獲，其自白亦非無瑕疵，尚無證據足資
    證明被告具有為自己不法所有之意圖，其乏竊盜之故意，則主觀構成要件並不該
    當。本件係屬不能證明被告犯罪，原審為無罪之諭知。經核並無違誤。
五、公訴人上訴意旨略以：被告罹患急性精神病係在九十二年二月十二日就醫之診斷
    結果，然同年二月十日凌晨被逮時是否有心神喪失狀態，未經精神鑑定，仍屬率
    斷，何況既有心神喪失，仍應有監護之保安處分等情，指摘原判決不當云云。按
    竊盜罪以有不法所有意圖為前提要件，本件被告在精神恍惚下，人坐在ＫＥＱ｜
    四０八號機車上，該機車本未熄火，告訴人則站立在旁之視線所及之處，被告未
    牽過機車，以前述被告精神狀態反應，並不知所坐之機車係自己之機車或他人之
    機車，尤有進者，被告行為並無顯示所謂「著手竊取」，原判決以客觀上不構成
    竊盜罪。雖被告精神狀況表現呈無刑事責任能力之心神喪失情形，實質上不成立
    竊盜犯行，自無庸深究刑事責任問題及斟酌保安處分要求。上訴核無理由，應予
    駁回。
六、被告經合法傳喚，無正當理由未於辯論期日到場，自不待其陳述，逕行判決。
據上論斷，應依刑事訴訟法第第三百六十八條、第三百七十一條，判決如主文。
本案經檢察官吳國南到庭執行職務。
中      華      民      國    九十二    年     十二     月     十七     日
                              臺灣高等法院刑事第十八庭
                                  審判長法  官  吳      敦
                                        法  官  劉  慧  芬
                                        法  官  吳  明  峰
右正本證明與原本無異。
不得上訴。
                                        書記官  李  華  安
中      華      民      國    九十二    年     十二     月     十九     日


司法院資訊處製作；財團法人民間司法改革基金會備份。
